【裁判字號】    97,家聲,309
【裁判日期】    971217
【裁判案由】    聲請更改姓氏
【裁判全文】
臺灣臺南地方法院民事裁定             97年度家聲字第309號
聲  請  人  乙○○
上列聲請人聲請更改姓氏事件，本院裁定如下：
    主  文
准聲請人之姓氏變更為母姓「郭」。
聲請程序費用新臺幣壹仟元由聲請人負擔。
    理  由
一、按非婚生子女經生父認領，而有下列各款情形之一，且有事
    實足認子女之姓氏對其有不利之影響時，父母之一方或子女
    得請求法院宣告變更子女之姓氏為父姓或母姓：(一)父母之一
    方或雙方死亡者。(二)父母之一方或雙方生死不明滿三年者。
    (三)非婚生子女由生母任權利義務之行使或負擔者。(四)父母之
    一方曾有或現有未盡扶養義務滿二年者，民法第1059條之1
    第2項定有明文。
二、本件聲請意旨略以：聲請人之父母曾明村、甲○○原為同居
    關係，聲請人於民國72年10月16日出生後經生父曾明村認領
    ，並從父姓，曾明村雖前與聲請人及聲請人之母親同住，惟
    自88、89年間起，曾明村即離開聲請人及聲請人之母親，未
    再與聲請人有任何來往互動，亦未負擔聲請人之扶養費，嗣
    曾明村於91年12月13日死亡，聲請人與曾明村該方之親屬毫
    無來往，並無感情存在，茲因聲請人對母親有難以割捨之情
    ，為盡人子責任，爰依民法第1059條之1第2項第1款之規定
    ，聲請變更姓氏為母姓「郭」等語。
三、查本件聲請人主張其父母曾明村、甲○○原為同居關係，聲
    請人於72年10月16日出生後經生父曾明村認領，並從父姓，
    曾明村雖前與聲請人及聲請人之母親同住，惟自88、89年間
    起，曾明村即離開聲請人及聲請人之母親，未再與聲請人有
    任何來往互動，亦未負擔聲請人之扶養費，嗣曾明村於91年
    12月13日死亡，聲請人與曾明村該方之親屬毫無來往，並無
    感情存在之事實，業據聲請人提出戶籍謄本1件、除戶謄本1
    件為證，並經證人即聲請人之母親甲○○證述綦詳（詳見97
    年10月29日訊問筆錄），是堪信聲請人主張之前開事實為真
    實。本院依據上開調查結果，並審酌聲請人之父母並無婚姻
    關係，雖聲請人之生父曾明村前曾與聲請人同住，惟自聲請
    人16、17歲起，即由其母親甲○○單獨扶養照顧，而聲請人
    之父親曾明村則長期對聲請人不聞不問，未盡扶養聲請人之
    責，且曾明村已於91年12月13日死亡，聲請人與曾明村該方
    之親屬未有來往互動，毫無交集，致使聲請人雖從父姓，惟
    對自己之姓氏缺乏認同感，衡情可認聲請人如繼續從父姓對
    聲請人確有不利之影響，而有變更為從母姓「郭」之必要，
    故本件聲請人之聲請，為有理由，應予准許。
四、依非訟事件法第21條第1項、第24條第1項，裁定如主文。
中    華    民    國    97    年    12    月    17    日
                  家事法庭    法  官  葉惠玲
以上正本係照原本作成
如對本裁定抗告，須於裁定送達後10日內向本院提出抗告狀（須
附繕本）。
中    華    民    國    97    年    12    月    17    日
                              書記官  鄭秀美


司法院資訊處製作；財團法人民間司法改革基金會備份。
